【裁判字號】    98,交聲,427
【裁判日期】    980910
【裁判案由】    交管條例聲異
【裁判全文】
臺灣板橋地方法院交通事件裁定         98年度交聲字第427號
原處分機關  交通部公路總局臺北區監理所板橋監理站
異  議  人
即受處分人  甲○○
上列受處分人因違反道路交通管理處罰條例案件，對於交通部公
路總局臺北區監理所板橋監理站中華民國98年2 月9 日所為之板
監裁字裁41-C00000000號處分（原舉發案號：北縣警交字第C000
00000 號）聲明異議，本院裁定如下：
    主  文
異議駁回。
    理  由
一、原處分意旨略以：異議人即受處分人甲○○於民國97年12月
    2 日下午2 時50分許，騎乘車牌號碼JUF-576 號重型機車，
    行經臺北縣板橋市○○○○○道（往樹林方向）時，因「汽
    車駕駛人駕駛汽車肇事致人受傷而逃逸」之違規，經警循線
    查獲後，並通知駕駛人甲○○到場製單舉發，爰依道路交通
    管理處罰條例第62條第3項、第4項、第67條第3項、違反道
    路交通管理事件統一裁罰基準表規定裁處新臺幣（下同）6
    千元，並吊銷駕駛執照，自98年3月12日起1年內禁考。
二、異議意旨略以：異議人當時係行駛浮洲橋機車道而遭劉明修
    駛乘機車自後方追撞，本件係劉明修超車不當致肇事，異議
    人並無過失。況異議人當時曾主動關心劉明修傷勢，並無肇
    事逃逸之事實，為此聲明異議，請求撤銷原處分云云。
三、按汽車駕駛人駕駛汽車肇事致人受傷或死亡者，應即採取救
    護措施及依規定處置，並通知警察機關處理，不得任意移動
    肇事汽車及現場痕跡證據，違反者處3 千元以上9 千元以下
    罰鍰。但肇事致人受傷案件當事人均同意時，應將肇事汽車
    標繪後，移置不妨礙交通之處所；前項駕駛人肇事致人受傷
    而逃逸者，吊銷其駕駛執照；致人重傷或死亡而逃逸者，吊
    銷其駕駛執照，並不得再考領；汽車駕駛人，曾依本條例其
    他各條規定吊銷駕駛執照者，1 年內不得考領駕駛執照；道
    路交通管理處罰條例第62條第3 項、第4 項、第67條第3項
    分別定有明文。
四、經查：
(一)、異議人於97年12月2 日下午2 時50分許，駛乘車牌號碼JUF-
    576 號重型機車，沿臺北縣板橋市○○○○○道往樹林方向
    行駛，與劉明修騎乘之車牌號碼QB5-891 號輕型機車發生擦
    撞，致劉明修人車倒地，劉明修因而受有左下胸部及左肩挫
    傷、頭部創傷、左前額、左膝、左足、左肘及左手擦傷等傷
    害，而異議人並未採取救護或為必要之安全措施，亦未報警
    處理或留下聯絡資料即逕自離去等事實，迭為異議人於警詢
    、偵訊時所自承，核與證人劉明修於警詢及偵查中之證述情
    節相符，並有道路交通事故現場圖、道路交通事故調查報告
    表(一)、(二)、道路交通事故肇事人自首情形記錄表、車號查詢
    重型機車車籍、亞東紀念醫院診斷證明書各1 紙、肇事現場
    及車損照片10張附於臺灣板橋地方法院檢察署98年度調偵字
    第557 號偵查卷可稽，此經本院依職權調取該偵查卷宗查閱
    屬實，異議人肇事致人受傷逃逸之事實，自堪認定。
(二)、異議人雖以前詞置辯，惟刑法第185 條之4 之肇事致人死傷
    逃逸罪，係以處罰肇事後逃逸之駕駛人為目的，俾促使駕駛
    人於肇事後能對被害人即時救護，以減少死傷，是該罪之成
    立祇以行為人有駕駛動力交通工具肇事，致人死傷而逃逸之
    事實為已足，至行為人之肇事有否過失，則非所問，最高法
    院93年度台上字第5599號判決意旨可資參照。而道路交通管
    理處罰條例第62條第4 項「駕駛人肇事致人受傷而逃逸」與
    刑法第185 條之4 「駕駛動力交通工具肇事，致人死傷而逃
    逸」之構成要件相同，自應為同一解釋。本件異議人既駕車
    肇事，不論其就本件交通事故之發生是否具有過失，對於其
    肇事逃逸責任之成立均無影響。又異議人雖辯稱其曾主動關
    心劉明修之傷勢，惟其於警詢及偵查中亦自承其當時因趕時
    間，確未通知警方或救護車前來，亦未留下其資料或任何聯
    絡方式予傷者劉明修即行離去，核與證人劉明修於警詢中之
    指述相符，其有逃逸之事實，至為明確。再異議人於偵查中
    ，復已坦認本件肇事逃逸之犯行，其所犯刑法第185 條之4
    駕駛動力交通工具肇事致人受傷而逃逸罪，並經臺灣板橋地
    方法院檢察署檢察官以98年度調偵字第557 號為緩起訴處分
    確定，有該緩起訴處分書1 紙在卷為據，其駕車肇事致人受
    傷而逃逸之交通違規情節，殆無疑義，其所辯並不足採。
五、綜前，本件異議人前開違規事證已足堪認定。則原處分機關
    依據前揭道路交通管理處罰條例第62條第3 項、第4 項、第
    67條第3 項之規定，裁處異議人罰鍰6 千元，吊銷駕駛執照
    ，自98年3 月12日起1 年內不得重新考領駕駛執照，均無違
    誤。本件異議人之異議為無理由，應予駁回。
據上論斷，應依道路交通案件處理辦法第19條，裁定如主文。
中    華    民    國    98    年    9     月    10    日
                      交通法庭  法  官  吳佳穎
以上正本證明與原本無異
如不服本裁定應於送達後5日內向本院提出抗告狀
                                書記官  黃炎煌
中    華    民    國    98    年    9     月    10    日


司法院資訊處製作；財團法人民間司法改革基金會備份。
